臺灣基隆地方法院刑事判決　　　　　　　　　　　　　九十一年度交易緝字第一號
　　公　訴　人　臺灣基隆地方法院檢察署檢察官
　　被　　　告　乙○○
右列被告因過失傷害案件，經檢察官提起公訴（九十一年度偵字第六六五一號），本
院判決如左︰
    主  文
乙○○無罪。
    理  由
一、公訴意旨略以：被告羅阿諸於民國八十八年八月三日二十時四十五分許，駕駛車
    號ＡＢ∣九四七三號自用小客車，沿基隆市○○路，由七堵區往基隆方向行駛，
    途經該路之中油加油站前一百公尺處，適同向右側被害人甲○○騎乘車號ＱＷＴ
    ∣五七○號輕機車，原應注意兩車併行之間隔，並隨時採取必要之安全措施，而
    依當時情形，又無不能注意之情形，竟疏於注意。嗣因後方另一部不詳機車自左
    側超車而來，被告往右閃避，右側後照鏡與被害人所騎機車左側把手碰觸，被害
    人之機車失控衝向路邊，撞及路樹人車倒地，致受有左腳擦傷、右腳骨折等傷害
    ，因認被告涉犯刑法第二百八十四條第一項前段之過失傷害罪嫌。
二、按犯罪事實應依證據認定之，無證據不得推定其犯罪事實；又不能證明被告犯罪
    或其行為不罰者，應諭知無罪之判決，刑事訴訟法第一百五十四條、第三百零一
    條第一項分別定有明文。次按刑事訴訟法上所謂認定犯罪事實之證據，係指足以
    認定被告確有犯罪行為之積極證據而言，該項證據自須適合於被告犯罪事實之認
    定，始得採為斷罪資料。復按認定不利於被告之事實，須依積極證據，苟積極證
    據不足為不利被告之認定時，即應為有利於被告之認定，更不必有何有利之證據
    ，此觀最高法院三十年上字八一六號、二十九年上字第三一○五號判例意旨甚明
    。
三、本件公訴人認被告乙○○涉犯刑法第二百八十四條第一項前段之過失傷害罪嫌，
    無非係以被害人指稱：當時兩車併行，而被告為閃避另一部機車左側超車而往右
    移，自小客車之後照鏡撞及機車把手，致機車失控撞路樹等語，並有現場圖所繪
    機車之刮地痕起於路面線之外，且兩車未保持併行之間隔，依常理判斷被告之自
    用小客車若非閃避左側車輛，當不致於逼向路面邊緣行駛，是被告為閃避左側超
    車而往右閃避而撞及被害人，此有交通事故調查表、診斷證明書各乙份及現場照
    片十二幀為證，被害人確因本件車禍而受傷，被告之過失行為與被害人之受傷間
    ，具有相當因果關係為主要論據，固非無見。惟訊據被告堅決否認有何過失行為
    致使告訴人受有任何傷害，並辯稱：被害人當時行駛於路肩，要從伊的右側超車
    ，因為路肩有一半沒有鋪柏油路，被害人就打滑撞到路樹才倒地，伊未撞倒被害
    人，當時伊有扶被害人起來，且立即請警員到場處理等語。
四、經查：
   （一）被害人於偵查中陳稱當時伊車子在車道內（邊線的左側，見偵卷第二十頁
         ）等語，於本院陳稱伊騎在白實線之外，靠近黃色邊線在騎（見本院交易
         字第一二五號卷第三十一頁）等語，被害人前後陳述異，究竟行駛於快
         車道或路面邊線外，已有疑異？
   （二）被告所駕駛之自小客車，其右後側、右側面及後照視鏡並無新擦撞痕跡，
         此有該車之照片四幀附卷足憑，且證人即現場處理員警陳培隆證稱自小客
         車在右後保險桿及右前後照鏡雖均有刮痕，因沾有油漬，研判係舊痕跡等
         語（見偵卷第十八頁反面），益證被告所駕駛自小客車與被害人所騎乘機
         車並無至何擦撞之痕跡。
   （三）由現場照片觀之，該道路屬柏油路面，柏油路面外係碎石路面，且該柏油
       路面與碎石路面間非一平坦之連續路面，而係有高低不平之狀況，此有現
         場照片三幀附卷足憑，另被害人所駕駛之輕機車之左側踏板及左側面有明
         顯之擦痕，右前側之擋泥板上方有破損，此有該機車之照五幀在卷可佐，
         又證人陳培隆於偵查中證稱機車的刮地痕起點在路肩，而機車往左倒，我
         們到現場才把機車扶正……研判車速應超過時速四十公里等語（見偵卷第
         十八頁反面、第十九頁面）故本案應係被害人欲往被告所駕駛之自小客車
         右側超車，但因該柏油路面與碎石路面二者非屬一平坦之連續路面，致使
         被害人所騎乘之機車因重心不穩而往右駛離柏油路面，復因該碎石路面不
         平，使該機車再往右方而左傾斜倒地滑行撞到路樹。再者，倘若本案確如
         被害人所言，係被告欲閃避左方之超車，往右行駛而碰撞被害人所駕駛之
         機車時，則被害人之機車應係往右側偏而倒地，不可能該機車之左側會有
         擦痕發生，是被告所辯伊未撞及到被害人一情非屬無據。
   （四）綜上所述，本件確係因被害人欲往被告所駕駛之自小客車右方超車，因該
         道路之柏油路面與碎石路面間非一平坦之連續路面，被害人所駕駛之機車
         因重心不穩而自行左傾倒地致受有傷害，被告之汽車既已正常行駛於快車
         道內，又未與被害人之機車發生擦撞被告即無過失責任，而被害人之受傷
         與被告之駕車行為間並無任何關係可言，核與刑法第二百八十四條第一項
         前段過失傷害之構成要件有間，被告之犯罪無法證明，應依法諭知被告無
         罪之判決。
據上論斷，應依刑事訴訟法第三百零一條第一項，判決如主文。
本案經檢察官熊南彰到庭執行職務
中      華        民        國    九十一  年    十    月     二十一    日
                                    臺灣基隆地方法院刑事第三庭
                                          法  官    林  火  炎
右正本證明與原本無異。
對於本件判決如有不服，應於收受送達後十日內，向本院提出上訴書狀，上訴於臺灣
高等法院，並按他造當事人之人數附具繕本。
                                          書記官    賈  繼  藩
中      華        民        國    九十一  年    十    月     二十三    日
